臺灣高雄地方法院刑事判決　　　　　　　　　　　　九十三年度訴字第二七一八號
　　公　訴　人　臺灣高雄地方法院檢察署檢察官
　　被　　　告　乙○○
右列被告因違反毒品危害防制條例案件，經檢察官提起公訴（九十三年度毒偵字第四
九九二號），本院判決如左：
    主  文
乙○○施用第一級毒品，累犯，處有期徒刑捌月。
    事  實
一、乙○○曾因違反肅清煙毒條例案件，經本院於民國八十三年五月二十六日以八十
    三年度訴字第一七五二號刑事判決判處有期徒刑三年二月，於八十三年六月七日
    確定，復因違反肅清煙毒條例案件，經本院於八十三年九月二十二日以八十三年
    度訴字第三一○號刑事判決判處有期徒刑三年三月，於八十三年十月二十四日確
    定，嗣上開二罪合併執行，並合併計算其最低執行期間而獲准假釋，於八十五年
    十一月二十八日縮短刑期假釋出監，於八十九年十一月二十九日縮短刑期假釋期
    滿，未經撤銷假釋，其未執行之刑，以已執行論而執行完畢。並曾於八十九年間
    ，因施用毒品案件，經臺灣高雄地方法院檢察署檢察官聲請本院以八十九年度毒
    聲字第九○九四號刑事裁定送臺灣高雄看守所附設勒戒處所觀察、勒戒執行完畢
    後，認有繼續施用毒品傾向，再由臺灣高雄地方法院檢察署檢察官聲請本院以九
    十年度毒聲字第六一號刑事裁定令入戒治處所施以強制戒治一年，後因強制戒治
    執行已滿三月，戒治處所認無繼續戒治之必要，臺灣高雄地方法院檢察署檢察官
    乃聲請本院以九十年度毒聲字第三三四○號刑事裁定停止戒治，所餘戒治期間，
    付保護管束，嗣因乙○○於停止戒治，付保護管束期間，違反保護管束應遵守事
    項情節重大，臺灣高雄地方法院檢察署檢察官復聲請本院以九十年度毒聲字第六
    七九三號刑事裁定撤銷停止戒治，令入戒治處所施以強制戒治，嗣因強制戒治期
    滿執行完畢，由臺灣高雄地方法院檢察署檢察官於九十一年十月二十三日釋放，
    於九十三年一月五日以九十三年度戒毒偵字第一一號為不起訴之處分，並因公告
    生效而確定。詎猶不知悔改，明知海洛因係毒品危害防制條例第二條第二項第一
    款所明定之第一級毒品，不得施用、持有，仍於強制戒治執行完畢釋放後五年內
    ，基於施用第一級毒品海洛因之犯意，於九十三年六月二十九日九時三十八分許
    為警採集尿液時向前回溯二十四小時內之某時，在高雄市、縣某處，以不明之方
    式，施用第一級毒品海洛因一次。嗣經警將所採集之乙○○尿液，送請臺灣檢驗
    科技股份有限公司（下稱臺灣檢驗公司）以酵素免疫分析法及氣相層析＼質譜儀
    法檢驗結果，發現其尿液呈嗎啡陽性反應，始悉上情。
二、案經高雄縣政府警察局湖內分局報請臺灣高雄地方法院檢察署檢察官偵查起訴。
    理  由
一、訊據被告乙○○對於右揭時地為警採集尿液送請臺灣檢驗公司檢驗結果，呈嗎啡
    陽性反應之事實供認不諱，惟矢口否認有上開犯行，辯稱：並未施用海洛因，尿
    液中檢出嗎啡陽性反應，或係因伊於採尿前數月施用海洛因所致云云。經查：
    (一)被告於右揭時日，經警採集其尿液，送請臺灣檢驗公司以酵素免疫分析法及氣
      相層析＼質譜儀法檢驗結果，確呈嗎啡陽性反應，有列管毒品人口尿液檢體採
      集送驗紀錄表影本及臺灣檢驗公司九十三年七月九日報告編號ＫＺ00000
      0000000號濫用藥物尿液檢驗報告各一份在卷足據。按目前一般常見施
      用之第一級毒品皆係海洛因，甚少或甚至未見有施用鴉片或嗎啡者，此為本院
      職務上所知之事實，再按海洛因係由嗎啡經化學合成之半人工合成品，其藥（
      毒）性倍於嗎啡，其施打或吸食後經人體代謝作用而分解成藥（毒）性較低之
      嗎啡，而於尿液中被檢測出，故吸食或施打海洛因或嗎啡在尿液中均以嗎啡形
      態被檢驗出；又投與海洛因後，迅速水解成6-monoacetyl morphine，轉變成
      嗎啡，再循嗎啡之代謝途徑，排出體外，百分之八十以上，於投與二十四小時
      內自尿液中排出，因此，採尿化驗應於投與後二十四小時內進行為宜，業經憲
      兵司令部八十年三月二十五日（八○）鑑驗字第○九九九號函、行政院衛生署
      藥物食品檢驗局八十一年五月九日（八一）藥檢壹字第○○六四三一號函釋明
      確，亦為本院職務上已知之事實。本件被告於右揭時日，經警採集其尿液，送
      請臺灣檢驗公司以前開方法檢驗結果，既呈嗎啡陽性反應，揆諸前揭之說明，
      足認被告應有於九十三年六月二十九日九時三十八分許為警採集尿液時，向前
      回溯二十四小時內之某時，在不詳地點，施用第一級毒品海洛因一次。又被告
      於九十三年六月二十九日九時三十分許為警採集尿液前二、三日，均未離開高
      雄市、縣，業據被告於本院審判中供承屬實，足見被告於九十三年六月二十九
      日九時三十八分許為警採集尿液時，向前回溯二十四小時內之某時，應係於高
      雄市、縣某處，施用第一級毒品海洛因一次甚明。
    (二)至被告雖以前揭情詞置辯，惟按施用海洛因，其於尿液中排出之最長時限，受
      施用劑量、施用方式、個人體質及其代謝情況等因素影響，因個案而易，施用
      海洛因一般可檢出之最長時間為海洛因服用後二至四天，業經行政院衛生署管
      制藥品管理局九十一年十月三日管檢字第一一○四三六號函釋在案，為本院職
      務上已知之事實，被告自無於採尿前數月施用海洛因，以致尿液呈嗎啡陽性反
      應之可能。另被告雖於本院審判時供承於採尿前數月施用海洛因，然此除據被
      告之自白外，並無其他證據足資認定被告前開自白之內容，確與事實相符，自
      難僅憑被告前開自白，遽認被告於右揭時日為警採尿前數月，另有施用第一級
      毒品海洛因之犯行，附此敘明。
    (三)被告曾於八十九年間，因施用毒品案件，經臺灣高雄地方法院檢察署檢察官聲
      請本院以八十九年度毒聲字第九○九四號刑事裁定送臺灣高雄看守所附設勒戒
      處所觀察、勒戒執行完畢後，認有繼續施用毒品傾向，再由臺灣高雄地方法院
      檢察署檢察官聲請本院以九十年度毒聲字第六一號刑事裁定令入戒治處所施以
      強制戒治一年，後因強制戒治執行已滿三月，戒治處所認無繼續戒治之必要，
      臺灣高雄地方法院檢察署檢察官乃聲請本院以九十年度毒聲字第三三四○號刑
      事裁定停止戒治，所餘戒治期間，付保護管束，嗣因乙○○於停止戒治，付保
      護管束期間，違反保護管束應遵守事項情節重大，臺灣高雄地方法院檢察署檢
      察官復聲請本院以九十年度毒聲字第六七九三號刑事裁定撤銷停止戒治，令入
      戒治處所施以強制戒治，嗣因強制戒治期滿執行完畢，由臺灣高雄地方法院檢
      察署檢察官於九十一年十月二十三日釋放，於九十三年一月五日以九十三年度
      戒毒偵字第一一號為不起訴之處分，並因公告生效而確定，有上開不起訴處分
      書影本、臺灣高等法院被告全國前案紀錄表各一份附卷可按。
    (四)綜上所陳，被告前開辯解，無非事後卸責之詞，不足採信。本件事證明確，被
      告犯行，洵堪認定。
二、查海洛因係毒品危害防制條例第二條第二項第一款所明定之第一級毒品，不得施
    用、持有。次按，犯毒品危害防制條例第十條施用第一級、第二級毒品之罪者，
    檢察官應聲請法院裁定，令被告入勒戒處所觀察、勒戒，經觀察、勒戒後，檢察
    官依據勒戒處所之陳報，認受觀察、勒戒人無繼續施用毒品傾向者，應即釋放，
    並為不起訴之處分；認受觀察、勒戒人有繼續施用毒品傾向者，檢察官應聲請法
    院裁定令入戒治處所強制戒治，其期間為六個月以上，至無繼續強制戒治之必要
    為止，但最長不得逾一年，強制戒治期滿，應即釋放，由檢察官為不起訴之處分
    ；觀察、勒戒或強制戒治執行完畢釋放後，五年內再犯第十條之罪者，應依一般
    刑事訴訟程序予以起訴論罪科刑，此觀諸毒品危害防制條例第二十條第一項、第
    二項、第二十三條第一項、第二項規定自明。本件被告既曾因施用毒品案件，經
    檢察官聲請法院以裁定令入勒戒處所觀察、勒戒執行完畢後，認有繼續施用毒品
    傾向，再經檢察官聲請法院裁定令入戒治處所施以強制戒治一年，後因強制戒治
    執行已滿三月，戒治處所認無繼續戒治之必要，經檢察官聲請後，再由法院裁定
    停止戒治，所餘戒治期間，付保護管束，嗣於停止戒治，付保護管束期間，復因
    違反保護管束應遵守事項情節重大，再經檢察官聲請法院裁定撤銷停止戒治，令
    入戒治處所施以強制戒治，並因強制戒治期滿執行完畢而為檢察官釋放。其於強
    制戒治執行完畢後，五年內再犯本件施用第一級毒品案件，依前述規定自應予以
    起訴論罪科刑。核被告所為，係犯毒品危害防制條例第十條第一項之施用第一級
    毒品罪。其施用第一級毒品海洛因前後，持有第一級毒品海洛因之低度行為，應
    為施用之高度行為所吸收，不另論其持有第一級毒品罪。被告前因違反肅清煙毒
    條例案件，經本院於八十三年五月二十六日以八十三年度訴字第一七五二號刑事
    判決判處有期徒刑三年二月，於八十三年六月七日確定，復因違反肅清煙毒條例
    案件，經本院於八十三年九月二十二日以八十三年度訴字第三一○號刑事判決判
    處有期徒刑三年三月，於八十三年十月二十四日確定，嗣上開二罪合併執行，並
    合併計算其最低執行期間而獲准假釋，於八十五年十一月二十八日縮短刑期假釋
    出監，於八十九年十一月二十九日縮短刑期假釋期滿，未經撤銷假釋，其未執行
    之刑，以已執行論而執行完畢乙節，有臺灣高等法院被告全國前案紀錄表在卷可
    憑，其於五年之內再犯上開有期徒刑以上之罪，為累犯，應依刑法第四十七條規
    定加重其刑。爰審酌被告前即曾因施用毒品經法院裁定送勒戒處所觀察、勒戒，
    及令入戒治處所施以強制戒治，有臺灣高等法院被告全國前案紀錄表一份在卷足
    據，仍未戒絕毒品，再犯本件之罪，顯見其無悔改之意，意志不堅，惟念其施用
    毒品乃自戕一己之身體健康，尚未害及他人，並審酌其犯後猶飾詞狡辯，犯罪後
    態度不良等一切情狀，量處如主文所示之刑。
據上論斷，應依刑事訴訟法第二百九十九條第一項前段，毒品危害防制條例第十條第
一項，刑法第十一條前段、第四十七條，判決如主文。
本案經檢察官甲○○到庭執行職務。
中      華      民      國      九十三      年    十一    月    三十    日
                                  臺灣高雄地方法院刑事第十二庭
                                      審判長法  官    張維君
                                            法  官    劉惠娟
                                            法  官    伍逸康
右正本證明與原本無異。
如不服本判決，應於判決送達後十日內，向本院提出上訴狀。
                                            書記官    吳月華
中      華      民      國      九十三      年    十一    月    三十    日
附錄：
毒品危害防制條例第十條
施用第一級毒品者，處六月以上五年以下有期徒刑。
施用第二級毒品者，處三年以下有期徒刑。
